臺灣臺北地方法院民事判決　　　　　　 94年度重訴字第898號
原　　　告　乙○○
訴訟代理人　鄭庭壽律師
被　　　告　甲○○
上列當事人間請求侵權行為損害賠償事件，經本院刑事庭裁定移
轉而來，本院於民國94年9月12日言詞辯論終結，判決如下：
    主      文
被告應給付原告新台幣壹佰伍拾捌萬零捌拾元及自民國94年5
月17日起至清償日止，按年息5%計算之利息。
原告其餘之訴駁回。
訴訟費用由被告負擔15％，餘由原告負擔。
本判決第1項於原告以新台幣伍拾貳萬柒仟元供擔保後，得假執
行；但被告如以新台幣壹佰伍拾捌萬零捌拾元預供擔保後，得
免為假執行。
原告其餘假執行聲請駁回。
    事實及理由
一、原告主張：被告於民國93年4月19日凌晨3時許，在台北市○
    ○路○段46巷76號之籃球場附近，雙方因酒後起爭執，被告
    竟將伊毆傷，致伊受有頸椎損傷並合併多處挫傷、撕裂傷。
    爰依侵權行為法則，訴請被告應賠償伊如附表所示各項金額
    ，共計新台幣（下同）10,682,593元等情。並於本院聲明：
    (一)被告應給付原告10,682,593元，及加計自附帶民事起訴狀
    繕本送達被告翌日（即94年5月17日）起算之法定遲延利息
    。(二)願供擔保請准宣告假執行。
二、被告則以：伊確實因故而毆傷原告，但原告本即為無業遊民
    ，故其請求喪失工作損害及減少勞動能力部分，顯屬不當，
    至於其餘請求金額部分亦屬過高等語，資為抗辯。並於本院
    聲明：(一)原告之訴及假執行聲請均駁回。(二)如受不利之判決
    ，原供擔保請准宣告免為假執行。
三、查，被告於93年4月19日凌晨3時許，在台北市○○路○段46
    巷76號之籃球場附近，雙方因酒後起爭執，被告竟將原告毆
    傷，致原告受有頸椎損傷並合併多處挫傷、撕裂傷等情，有
    卷附診斷證明書可憑（見本院94年度簡附民字第16號卷〈下
    稱附民卷〉第9頁），且被告所涉上列傷害刑事案件，亦經
    本院刑事庭以94年度簡字第605號簡易判決被告傷害罪成立
    ，並處有期徒刑3月，如易科罰金，以銀元300元折算一日確
    定在案（見本院卷第3至4頁），復經本院依職權調閱上列刑
    事卷宗核閱屬實（見本院卷第52頁），並為兩造所不爭執（
    見本院卷第52頁），堪信為真。
四、按因故意或過失，不法侵害他人之權利者，負損害賠償責任
    ，民法第184條第1項前段定有明文。且，不法侵害他人之身
    體或健康者，對於被害人因此喪失或減少勞動能力或增加生
    活上之需要時，應負損害賠償責任，同法第193條第1項亦有
    明文。再，不法侵害他人之身體、健康、名譽、自由、信用
    、隱私、貞操，或不法侵害其他人格法益而情節重大者，被
    害人雖非財產上之損害，亦得請求賠償相當之金額，亦為同
    法第195條第1項所明定。查，被告因故將原告毆傷，已如前
    述，是原告受傷與被告故意不法侵害行為間，顯具有相當因
    果關係。準此，原告依侵權行為法則，主張被告應對其負損
    害賠償責任，自屬有據。茲就原告請求如附表所示各項金額
    ，分別論述如下：
(一)、醫療費用322,593元部分（見附民卷第2頁）：
    (1)、看護費用60000元部分：
        原告主張其因受有頸椎傷害，住院需僱請全日看護支出
        費用60,000元乙節，業據提出看護中心收款單為證（見
        附民卷第5頁）。查，原告於93年4月19日受傷入院治療
        ，自同年4月20日至5月26日止（計37日），因手術後四
        肢無法自行處理大小便，日常生活需24小時看護照顧，
        但同年5月8日至10日（計3日）因住在加護病房，無庸
        僱請看護，於同年6月8日出院等情，有卷附台北市立萬
        芳醫院-委託財團法人私立台北醫學大學辦理（下稱萬
        芳醫院）之診斷證明書可參（見附民卷第9頁），則原
        告於上列93年4月20日至同年5月26日，扣除93年5月8日
        至10日期間，共計34日有僱請全日看護之必要。是原告
        僅請求30日看護費用60,000元，自屬有據，應予准許。
    (2)、其餘之醫療費用計262,593元部分：
        原告主張其支出醫療費用計262,893元乙情，業據提出
        醫療收據為證（見附民卷第5至9頁），並經本院函詢萬
        芳醫院查明屬實（見本院卷第22至46頁之該院94年8月
        16日萬院醫病字第0940003389號函檢附醫療收據），且
        為被告所不爭執（見本院卷第51頁反面），是原告此部
        分主張，亦足採信為真。故原告請求被告應給付其此部
        分之醫療費用計262,593元，自屬可取。
(二)、喪失工作損害720,000元部分：
    原告主張：伊原為水泥工，月薪60,000元，因受傷而無法工
    作達1年損害720,000元云云，但為被告所否認，並抗辯：原
    告為無業乙事。經查，原告對於其於受傷前從事水泥工乙節
    ，並未舉證以實其說，且本院調閱原告於提起上列傷害刑事
    告訴時，於警訊中自陳為無業（見台灣台北地方法院檢察署
    94年度偵字第3786號偵查卷〈下稱偵查卷〉第28頁警訊筆錄
    ），況本院調閱原告財產總歸戶資料亦記載其無財產及薪資
    所得（見本院卷第19頁之稅務電子閘門財產所得調件明細表
    所示），足見原告確實為無業狀態至明，是被告抗辯：原告
    為無業乙事，尚足採信。故原告主張：伊因受傷而無法工作
    達1年受有損害720,000元云云，自無可採。是原告此部分請
    求，即非有據應予駁回。
(三)、減少勞動能力損失8,640,000元部分：
  1.原告主張：伊因受傷而減少勞動能力，計算至65歲止，受有
    減少勞動能力損害達8,640,000元等語，但被告以原告為無
    業，自無減少勞動能力乙情為抗辯。然查，原告因頸椎受傷
    住院期間造成雙手麻痺無力，及日常生活功能受損，出院後
    雖接受進一步復健治療與訓練，目前仍存有雙手麻痺無力之
    後遺症，依其身殘情形僅可從事輕便工作，以勞工保險殘障
    給付標準表判斷，應屬神經障害第8項，殘廢程度為第7等級
    等情，有萬芳醫院94年8月16日萬院醫病字第0940003389號
    函可稽（見本院卷第22頁），可見原告確實減少勞動能力達
    69.21％（見本院卷第16頁反面之「勞工保險各殘廢等級喪
    失或減少勞動能力比率表」所示）。又，原告雖為無業，但
    其將來仍有可能再行投入從事工作，是原告仍得請求減少勞
    動能力損害。故被告抗辯：原告為無業，自無減少勞動能力
    乙情，即無足取。
  2.本院參酌行政院勞工委員會公布勞工基本工資為每月15,840
    元（見本院卷54-1頁之該會86年10月16日台勞動二字第04
    5013號函示），而原告為41年10月3日生（見本院卷第54 頁
    之身心障礙手冊），並參照勞動基準法第54條第1項第1款規
    定，雇主強制勞工退休年齡為60歲為準據，於93年4月19日
    發生本件傷害事故日至60歲時止，尚有8年6月又13日工作年
    數，是原告因本件故事而減少勞動能力損害（依單利霍夫曼
    係數計算，扣除中間利息）計957,490元（計算式：15840×
    12×69.21％〈年損害額〉×7.00000000≒957490，元以下4
    捨5入）。是原告於此範圍請求部分，即屬有據，應予准許
    。至原告逾此所為請求，即非有據，應予駁回。
(四)、非財產上損害（即精神慰撫金）1,000,000元部分：
  1.慰藉金之賠償須以人格權遭遇侵害，使精神上受有痛苦為必
    要，其核給之標準固與財產上損害之計算不同，然非不可斟
    酌雙方身分資力與加害程度，及其他各種情形核定相當之數
    額（最高法院51年台上字第223號判例意旨參照）。
  2.查，原告為國小畢業且為無業（見偵查卷第28頁之警訊筆錄
    ），因本件傷害事故而受有第7級肢殘，而被告則為復興工
    專肄業（見本院卷第21頁反面），事故發生時於大河環保工
    程有限公司任職，且有一筆不動產及投資所得共計1,244,72
    0元（見本院卷第17至18頁之稅務電子閘門財產所得調件明
    細表所示），及本件傷害事故肇因於原告於凌晨大聲喧嘩，
    致兩造酒後而生爭執等情，故本院認原告請求精神慰撫金以
    300,000元為允當。
五、綜上所述，原告依據侵權行為法則，訴請被告應賠償醫療費
    用322,593元、減少勞動能力損失957,490元、精神慰撫金30
    0,000元，共計1,580,083元，並加計自附帶民事起訴狀繕本
    送達被告翌日（即94年5月17日）起算之法定遲延利息，為
    有理由，應予准許。至原告逾此所為請求部分，為無理由，
    應予駁回。
六、兩造陳明願供擔保，聲請宣告假執行或免為假執行，經核原
    告勝訴部分，合於法律規定，爰分別酌定相當之擔保金額宣
    告之；原告其餘假執行之聲請，因訴之駁回而失所依據，不
    予准許。
七、本件事證已臻明確，兩造其餘攻擊或防禦方法，經本院審酌
    後，認均與本件之結論無涉，茲不再一一論述，併予敘明。
八、據上論結，本件原告之訴為一部有理由、一部無理由，依民
    事訴訟法第79條、第390條第2項、第392條第2項，判決如主
    文。
中　　華　　民　　國　　94　　年　　9 　　月　　30　　日
                  民事第一庭    法　官　楊絮雲
以上正本係照原本作成
如對本判決上訴，須於判決送達後20日內向本院提出上訴狀
中　　華　　民　　國　　94　　年　　9 　　月　　30　　日
                    　　　　　　書記官　高秋芬
